臺灣臺南地方法院刑事判決　
110年度金訴字第415號
公  訴  人  臺灣臺南地方檢察署檢察官
被      告  黃蘇妹



上列被告因詐欺等案件，經檢察官提起公訴（110年度營偵字第1
626號），被告於本院準備程序中就被訴事實為有罪之陳述，經
告知簡式審判程序之旨，並聽取被告、辯護人與公訴人意見後，
本院合議庭裁定改由受命法官獨任進行簡式審判程序，判決如下
：
    主  文
丙○○犯如附表一編號1至3「罪名及宣告刑」欄所示之罪，各處如
附表一編號1至3「罪名及宣告刑」欄所示之刑。應執行有期徒刑
壹年陸月。緩刑伍年，並應於緩刑期間，依如附表二所示方式履
行賠償義務。
    事  實
一、丙○○依其智識程度及社會生活經驗，當可知悉金融機構帳戶
    資料為個人信用之重要表徵，且在一般正常情況下，欲提領
    帳戶款項之人當可自行為之，並無借用他人帳戶、提供報酬
    委託他人代為提領之必要，且可預見同意他人將來源不明之
    款項匯入自己帳戶內，再代為提領後將款項交付予他人所指
    定之不明人士，將可能為他人遂行詐欺犯行及處理犯罪所得
    ，致使被害人及警方難以追查，竟因貪圖高額報酬，仍基於
    縱使如此亦不違背其本意之三人以上共同詐欺取財及隱匿詐
    欺犯罪所得之去向及所在之不確定故意，於民國110年4月7
    日前某日，將其申設之中華郵政股份有限公司佳里郵局帳號
    0000000-0000000號帳戶（下稱佳里郵局帳戶）之存摺、提
    款卡拍照上傳予真實姓名年籍不詳之綽號「志千」之人(無
    證據證明係未成年人)使用，而與「志千」、「志千」指定
    之友人及所屬詐欺集團其他真實姓名年籍不詳成員（均無證
    據證明係未成年人）共同意圖為自己不法之所有，基於三人
    以上共同詐欺取財、隱匿詐欺犯罪所得之去向及所在之犯意
    聯絡，由該詐欺集團不詳成員於附表一所示時間，以附表一
    所示之詐騙方式，分別詐騙如附表一所示之告訴人，致其等
    陷於錯誤，分別於附表一所示之匯款時間，將如附表一所示
    之金額匯款至上開佳里郵局帳戶內，再由丙○○依「志千」之
    指示，於附表一所示之提領款項時間、地點，以自動櫃員機
    領款之方式將附表一所示之告訴人匯入之款項領出後，於附
    表一所示之交付時間及地點，將扣除其報酬後之餘款交付予
    「志千」指定之友人，而以此方式製造金流斷點，隱匿詐欺
    所得之去向。嗣經附表一所示之告訴人發覺受騙報警處理，
    始循線查悉上情。
二、案經丁○○、甲○○及戊○○訴由臺南市政府警察局學甲分局報告
    臺灣臺南地方檢察署檢察官偵查起訴。
    理  由
一、本案被告丙○○所犯為死刑、無期徒刑、最輕本刑3年以上有
    期徒刑以外之罪，亦非高等法院管轄之第一審案件，其於準
    備程序中就被訴事實為有罪之陳述，經告知簡式審判程序之
    旨，並聽取檢察官及被告之意見後，本院合議庭依刑事訴訟
    法第273條之1第1項規定裁定進行簡式審判程序，是本案之
    證據調查，依同法第273條之2規定，不受同法第159條第1項
    、第161條之2、第161條之3、第163條之1及第164條至第170
    條所規定證據能力認定及調查方式之限制，合先敘明。
二、上開事實，業據被告於偵查及本院審理中均坦承不諱，復經
    證人即告訴人丁○○、甲○○及戊○○於警詢證述明確（見警卷第
    27至41頁），並有內政部警政署反詐騙諮詢專線紀錄表、受
    理詐騙帳戶通報警示簡便格式表、金融機構聯防機制通報單
    、受理案件證明單、受理各類案件紀錄表、通訊軟體Hangou
    ts對話紀錄擷圖、通訊軟體LINE對話紀錄擷圖、Gmail電子
    郵件信箱信件擷圖、佳里郵局帳戶基本資料及交易明細在卷
    可憑(見警卷第52至53、81至82、85、97、103至110、113、
    119至123、129至131、139至140、143至153、159至161頁)
    ，足認被告前開任意性自白與事實相符，堪予採信。是本案
    事證明確，被告上開犯行洵堪認定，應予依法論科。
三、論罪科刑：
　㈠按共同實施犯罪行為之人，在合同意思範圍以內，各自分擔
    犯罪行為之一部，相互利用他人之行為，以達其犯罪之目的
    者，即應對於全部所發生之結果，共同負責。而共同正犯之
    成立，祇須具有犯意之聯絡及行為之分擔，既不問犯罪動機
    起於何人，亦不必每一階段犯行，均須參與，最高法院28年
    度上字第3110號、34年度上字第862號判決意旨參照。又共
    同正犯之意思聯絡，原不以數人間直接發生者為限，若有間
    接之聯絡者，亦包括在內，如甲分別邀約乙、丙犯罪，雖乙
    、丙間彼此並無直接之聯絡，亦無礙於其為共同正犯之成立
    (最高法院77年度台上字第2135號判決意旨參照)。是以，行
    為人參與構成要件行為之實施，並不以參與構成犯罪事實之
    全部或始終參與為必要，即使僅參與構成犯罪事實之一部分
    ，或僅參與某一階段之行為，亦足以成立共同正犯。
  ㈡是核被告如附表一編號1至3所為，均係犯刑法第339條之4第1
    項第2款之三人以上共同詐欺取財罪、洗錢防制法第14條第1
    項之洗錢罪。被告與「志千」、前來取款之上手成員及其所
    屬之詐欺集團其他不詳成員就上開加重詐欺取財及一般洗錢
    犯行，彼此間具犯意聯絡及行為分擔，均為共同正犯。被告
    依「志千」指示先後多次提領同一告訴人遭詐欺後匯入其前
    揭佳里郵局帳戶內之款項，係基於同一目的而為，且係於密
    切接近之時、地實施，侵害同一告訴人之財產法益，各行為
    之獨立性極為薄弱，依一般社會健全觀念，在時間差距上，
    難以強行分開，應視為數個舉動之接續施行，在主觀上顯係
    基於同一之犯意接續為之，為接續犯，應包括論以一罪。又
    其以一行為同時觸犯上開數罪名，為想像競合犯，應各依刑
    法第55條本文之規定，從一重之三人以上共同詐欺取財罪處
    斷。被告如附表一所示之3次加重詐欺取財犯行，犯意各別
    ，行為互殊，應予分論併罰。
　㈢按想像競合犯之處斷刑，本質上係「刑之合併」。其所謂從
    一重處斷，乃將想像競合犯組成之評價上數罪，合併為科刑
    一罪，其所對應之刑罰，亦合併其評價上數罪之數法定刑，
    而為一個處斷刑。易言之，想像競合犯侵害數法益者皆成立
    犯罪，論罪時必須輕、重罪併舉論述，同時宣告所犯各罪名
    ，包括各罪有無加重、減免其刑之情形，亦應說明論列，量
    刑時併衡酌輕罪部分量刑事由，評價始為充足，然後依刑法
    第55條前段規定「從一重處斷」，非謂對於其餘各罪可置而
    不論。因此，法院決定處斷刑時，雖以其中最重罪名之法定
    刑，做為裁量之準據，惟於裁量其輕重時，仍應將輕罪合併
    評價在內（最高法院108年度台上字第4405、4408號判決意
    旨參照）。被告於本院準備程序及審理期間均自白洗錢犯行
    ，原均應依洗錢防制法第16條第2項規定，減輕其刑，惟被
    告所犯洗錢罪係屬想像競合犯其中之輕罪，被告就本案犯行
    均係從一重之三人以上共同詐欺取財罪，就被告上開想像競
    合輕罪得減刑部分，依上開說明，由本院於後述依刑法第57
    條量刑時一併衡酌該部分減輕其刑事由。
　㈣爰審酌被告不思循正途賺取所需，僅因貪圖私利，即與前述
    詐欺集團成員共同違犯上開犯行，實無足取，且被告之行為
    已使該詐欺集團之其他成員得以隱身幕後、實際獲取本案犯
    罪所得，致告訴人等難於追償，不僅侵害他人之財產法益，
    更增加犯罪查緝之困難，助長詐騙歪風，嚴重影響社會治安
    ，行為實有不當，惟念被告犯後坦承犯行，尚有悔意，復審
    酌被告於本案中之角色、分工、涉案情節及對告訴人等造成
    之損害情形，暨被告自陳學歷為國小肄業，目前從事組裝紅
    綠燈工作，每月收入約新臺幣(下同)24,000元，與配偶同住
    ，已婚而有3名成年子女（見本院卷第70頁）之智識程度、
    家庭生活狀況等一切情狀，分別量處如附表一編號1至3「罪
    名及宣告刑」欄所示之刑，並定其應執行之刑如主文所示，
    以示懲儆。
　㈤被告前未曾因故意犯罪受有期徒刑以上刑之宣告，有臺灣高
    等法院被告前案紀錄表在卷可佐，其平日素行尚稱良好，本
    次係因一時失慮而罹刑章，犯後已坦認犯行，且於本院審理
    中表示願意分期給付賠償告訴人等(見本院卷第70頁)，堪認
    有悔意，本院認被告經此偵審程序，當知戒慎而無再犯之虞
    ，本院因認上開所宣告之刑，以暫不執行為適當，併諭知如
    主文所示之緩刑期間，以勵自新。又本院審酌被告上開所宣
    告之刑雖暫無執行之必要，惟為期使被告於緩刑期間內深知
    戒惕，杜絕再犯，及為填補告訴人等之損失，爰依刑法第74
    條第2項第3款規定，諭知被告應於緩刑期間，依如附表二所
    示方式，履行賠償義務。而緩刑之宣告，係國家鑒於被告能
    因知所警惕而有獲得自新機會之期望，特別賦予宣告之刑暫
    不執行之寬典，倘被告未遵循本院所諭知前揭緩刑期間之負
    擔而情節重大，或在緩刑期間又再犯罪，或有其他符合法定
    撤銷緩刑之原因者，均可能由檢察官聲請撤銷本件緩刑宣告
    ，而生仍須執行所宣告之刑之後果，附予指明。　　
四、沒收部分：
　　按犯罪所得，屬於犯罪行為人者，沒收之；宣告前2條之沒
    收或追徵，有過苛之虞、欠缺刑法上之重要性、犯罪所得價
    值低微，或為維持受宣告人生活條件之必要者，得不宣告或
    酌減之，刑法第38條之1第1項本文、第38條之2第2項分別定
    有明文。復按二人以上共同犯罪，關於犯罪所得之沒收、追
    繳或追徵，應就各人所分得者為之。又所謂各人「所分得」
    ，係指各人「對犯罪所得有事實上之處分權限」而言，其各
    成員有無犯罪所得、所得數額，係關於沒收、追繳或追徵標
    的犯罪所得範圍之認定，非屬犯罪事實有無之認定，不適用
    「嚴格證明法則」，無須證明至毫無合理懷疑之確信程度，
    惟事實審法院仍應視具體個案之實際情形，於各共同正犯有
    無犯罪所得，或犯罪所得多寡，綜合卷證資料及調查結果，
    依自由證明程序釋明其合理之依據而為認定，倘若共同正犯
    各成員內部間，對於不法利得分配明確時，應依各人實際分
    配所得宣告沒收；若共同正犯成員對不法所得並無處分權限
    ，與其他成員亦無事實上之共同處分權限者，自不得諭知沒
    收（最高法院107年度台上字第393號、109年度台上字第533
    4號判決意旨參照）。查被告因本案犯行共獲取報酬45,000
    元，業據其自承在案(見本院卷第70頁)，然經本院諭知被告
    應於緩刑期間內，依如附表二所示方式履行賠償義務，如被
    告遵期履行，應足填補告訴人等損害，且其賠償告訴人等之
    金額，顯逾其犯罪所得45,000元，若再予宣告沒收上開犯罪
    所得，顯有過苛之虞，故依刑法第38條之2第2項規定，不予
    宣告沒收。至被告所領得之其餘款項，因已上繳其他詐欺集
    團成員，被告並無處分權，無從對被告宣告沒收。
據上論斷，應依刑事訴訟法第273條之1第1項、第299條第1項本
文(本件依刑事判決精簡原則，僅記載程序法條文)，判決如主文
。
本案經檢察官黃莉琄提起公訴，檢察官乙○○到庭執行職務。
中　　華　　民　　國　　110 　年　　12　　月　　6 　　日
                  刑事第十庭    法　官　潘明彥
以上正本證明與原本無異。
如不服本判決應於收受本判決後20日內向本院提出上訴書狀，並
應敘述具體理由。其未敘述上訴理由者，應於上訴期間屆滿後20
日內向本院補提理由書狀（均須按他造當事人之人數附繕本）「
切勿逕送上級法院」。 
　　　　　　　　　　　　　　　　書記官  蘇豐展
中　　華　　民　　國　　110 　年　　12　　月　　6 　　日
附錄本案論罪科刑法條：
中華民國刑法第339條之4
犯第339條詐欺罪而有下列情形之一者，處1年以上7年以下有期
徒刑，得併科1百萬元以下罰金：
一、冒用政府機關或公務員名義犯之。
二、三人以上共同犯之。
三、以廣播電視、電子通訊、網際網路或其他媒體等傳播工具，
    對公眾散布而犯之。
前項之未遂犯罰之。

洗錢防制法第2條
本法所稱洗錢，指下列行為：
一、意圖掩飾或隱匿特定犯罪所得來源，或使他人逃避刑事追訴
    ，而移轉或變更特定犯罪所得。
二、掩飾或隱匿特定犯罪所得之本質、來源、去向、所在、所有
    權、處分權或其他權益者。
三、收受、持有或使用他人之特定犯罪所得。
　　
洗錢防制法第14條
有第2條各款所列洗錢行為者，處7年以下有期徒刑，併科新臺幣
5百萬元以下罰金。
前項之未遂犯罰之。
前2項情形，不得科以超過其特定犯罪所定最重本刑之刑。
附表一：                                                                                                                               （金額單位：新臺幣／元）            編號 告訴人 詐  騙  方  式 匯款時間 匯款金額 匯入帳戶 提領時間 提領地點 提領金額   交付時間 交付地點 罪名及宣告刑 1 丁○○                                                                        左列告訴人於100年8月間，在Facebook上認識自稱係美國芝加哥人「Arnord Hard」之詐欺集團某成員，再改以通訊軟體Hangouts「Arnord Oliver」聯繫，後另自稱係「Arnord Oliver」女兒之詐欺集團某成員，向左列告訴人佯稱「Arnord Oliver」因與左列告訴人吵架而自殺，需要醫療費云云，致左列告訴人陷於錯誤，依指示於右列時間、地點將右列所示匯款金額存入右列帳戶內。  110年4月7日下午4時18分 50,000元  丙○○所申設之中華郵政股份有限公司佳里郵局帳號0000000-0000000號帳戶  ①110年4月7日晚間8時38分  ②110年4月7日晚間8時40分許  臺南市○○區○○路000號佳里郵局自動櫃員機   ①60,000元    ②40,000元  110年4月7日晚間9時許 臺南市麻豆區麻學路路邊 丙○○犯三人以上共同詐欺取財罪，處有期徒刑壹年參月。    110年4月7日下午4時20分 50,000元         2 甲○○ 左列告訴人於110年3月31日，在Facebook上認識暱稱「Jackie Kim」之詐欺集團某成員，再改以通訊軟體Line暱稱「Kim」聯繫，對方佯稱其所在地葉門因戰亂需要將約美金70萬元之現金包裹寄予左列告訴人代為保管，需要手續費172,000元云云，致左列告訴人陷於錯誤，依指示於右列時間、地點將右列所示匯款金額存入右列帳戶內。  110年4月16日中午12時22分 172,000元 同上 110年4月16日下午5時21分 臺南市○○區○○路000號佳里郵局自動櫃員機  160,000元 110年4月16日下午6時30分許 臺南市麻豆區麻學路路邊 丙○○犯三人以上共同詐欺取財罪，處有期徒刑壹年肆月。 3 戊○○ 左列告訴人於110年1月24日晚間8時許，透過唱歌軟體「愛K歌」認識自稱敘利亞男子「Mark Paul」，後以通訊軟體LINE聯繫，對方佯稱因脫離戰地要自韓國寄出現金包裹，需要30,000元運費云云，復以電子郵件kingscourierservi0000000oo.com聯繫匯款資訊，致左列告訴人陷於錯誤，依指示於右列時間、地點將右列所示匯款金額存入右列帳戶內。  110年4月21日下午1時許 30,000元 同上 110年4月22日下午5時31分 臺南市○○區○○路000號佳里郵局自動櫃員機 30,000元 提領完畢之同日某時許 臺南市麻豆區麻學路路邊 丙○○犯三人以上共同詐欺取財罪，處有期徒刑壹年貳月。 

附表二：  編號 被告應履行之賠償義務及給付方式 1 丙○○應於本判決確定日起肆年陸月內，以按月分期給付或一次給付方式，賠償丁○○新臺幣100,000元。 2 丙○○應於本判決確定日起肆年陸月內，以按月分期給付或一次給付方式，賠償甲○○新臺幣172,000元。 3 丙○○應於本判決確定日起肆年陸月內，以按月分期給付或一次給付方式，賠償戊○○新臺幣30,000元。